【裁判字號】    88,上易,394
【裁判日期】    890530
【裁判案由】    違反著作權法
【裁判全文】
臺灣高等法院高雄分院刑事判決                    八十八年度上易字第三九四號
    上訴人
    即被告    天威齒輪造機廠股份有限公司
   兼代表人   甲○○
右上訴人因違反著作權法案件，不服臺灣高雄地方法院八十七年度易字第五二九八號
中華民國八十八年一月十三日第一審判決（起訴案號：臺灣高雄地方法院檢察署八十
七年度偵字第四四八九、一八九○七號），提起上訴，本院判決如左：
      主      文
原判決撤銷。
甲○○、天威齒輪造機廠股份有限公司均無罪。
      理      由
一、公訴意旨略以：被告甲○○係高雄市三民區○○○路自行一巷六號被告天威齒輪
    造機廠股份有限公司（下稱天威齒輪公司）之代表人，明知ＭＡＳＴＥＲＣＡＭ
    ４‧１電腦軟體程式著作為美商ＣＮＣ軟體公司所有，竟於民國八十六年間在上
    址，未經原著作權人美商ＣＮＣ軟體公司同意，擅自將該軟體重製在其所有二台
    電腦中，以供其製造齒輪模具用；嗣於八十七年二月九日十四時許，為警在上址
    查獲，並扣得電腦主機二台、磁碟片七片、磁片財產清單三張，因認被告涉有著
    作權法第九十一條第一項之重製他人著作物罪嫌，被告天威齒輪公司應依同法第
    一百零一條第一項論處等語。
二、公訴人認上訴人甲○○、天威齒輪造機廠股份有限公司涉有違反著作權罪嫌，係
    以右揭事實，業據告訴代理人蔡德揚律師於警訊及偵查中指訴綦詳，且扣案之二
    台主機，均無須使用軟體保護頭即可操作系爭軟體，且畫面均顯示相同之系統序
    號３８６－３Ｄ、保護頭序號１４０４２，而其中一台主機之保護頭外觀，並無
    如合法保護頭有動物圖案及標籤序號，業據檢察官勘驗明確，此有勘驗筆錄附卷
    可憑，足認扣案主機內之ＭＡＳＴＥＲ－ＣＡＭ４．１電腦軟體為非法重製品，
    又由被告公司內之作業流程圖相片觀之，告訴人所有ＭＡＳＴＥＲ－ＣＡＭ４軟
    體已列入流程圖中，顯見被告有使用系爭軟體。而鐳智公司負責人蘇武璋並未出
    售ＭＡＳＴＥＲ－ＣＡＭ４．１電腦軟體給被告等情，亦據証人蘇武璋到庭結証
    明確，至於被告所辯係教育用版本，惟由其所提網路列印資料，其上亦明白標示
    ：本版為教育和展示用，敬請購買正式版等字樣以觀，足認所謂教育版與正式版
    仍有所不同，亦非可作無限制之利用，是被告前開辯解，為避重就輕之詞，不足
    採信；此外復有電腦主機二台、磁碟片七片、磁片財產清單三張扣案、相片多張
    附卷可資佐證等語，為其論据。
三、訊據上訴人甲○○矢口否認有重製ＭＡＳＴＥＲＣＡＭ４．１電腦軟體程式等違
    反著作權法犯行，辯稱：該鐳射掃瞄系統是向蘇武璋經營之鐳智公司所購買，查
    獲之ＭＡＳＴＥＲＣＡＭ４．１電腦軟體係購買時已內附於系統內，並非我重製
    ，我以新臺幣（下同）三百萬元向鐳智公司購買包括：１、雷射掃瞄３Ｄ、ＣＡ
    Ｄ、ＣＡＭ；２、ＡＲＴ、ＣＡＭ、ＣＭＭ；３、ＭＡＳＴＥＲＣＡＭ軟體；４
    、機電整合網路系統壹套及安裝共四套電腦設備及軟體，支票開給鐳智公司，有
    部分款項是電匯給蘇武璋的太太林素妙，我不知係重製品，如果知係犯法的重製
    品，不會以三百萬元高價購買，我沒有犯罪意圖，我是該電腦軟體之消費者，並
    非用以販賣等語。經查：上訴人甲○○、天威齒輪造機廠股份有限公司確有以三
    百萬元價格向蘇武璋任職之鐳智公司購買ＭＡＳＴＥＲＣＡＭ４．１等四套電腦
    設備及軟體程式，此有其提出之買賣合約書（原本閱後發還影本附卷）及鐳智公
    司送貨單可稽，又上訴人公司之支票是開給鐳智公司，有部分款項是電匯給蘇武
    璋的太太林素妙，此亦有上訴人甲○○提出之支票及電匯單影本多紙可憑（支票
    均寫明收款人是鐳智公司，電匯單載明收款人是林素妙），又經本院向台灣銀行
    三民分行函查該支票確由鐳智公司背書領款，此有該銀行八十九年五月八日以（
    八九）銀三營字第二四一五號函送之支票影本可証。因該買賣合約書（原本閱後
    發還）及送貨單上白紙黑字載明有買ＡＳＴＥＲＣＡＭ４．１之軟體，支票也是
    由鐳智公司具領，有部分款項是電匯給蘇武璋的太太林素妙，此足可証明該軟體
    確係向鐳智公司所購買，証人蘇武璋否認販賣該軟體予上訴人甲○○、天威齒輪
    造機廠股份有限公司，與買賣合約書（原本閱後發還）及送貨單上所載事証不符
    ，蘇武璋之証言顯係推卸自己責任之詞，其証言顯不可採，從而上訴人甲○○辯
    稱該ＭＡＳＴＥＲＣＡＭ軟體係向蘇武璋任職之鐳智公司所購買，並非伊重製等
    語，應堪採信，自不得認上訴人甲○○重製該軟體，而遽論以著作權法第九十一
    條第一項之重製他人著作物罪；又告訴代理人雖另稱被告有三套軟體應有重製云
    云，然查其中一套是空的（列印出之資料有警員簽名），自非屬一套，其餘二套
    中之一套是購買之原套，另一套是屬備份（見買賣合約書第三項有約定備份一套
    ），故上訴人甲○○並未有重製。又查告訴人公司之ＭＡＳＴＥＲＣＡＭ軟體程
    式，市價是五十三萬元，而上訴人甲○○、天威齒輪造機廠股份有限公司是以三
    百萬元向鐳智公司購買包括：１、雷射掃瞄３Ｄ、ＣＡＤ、ＣＡＭ；２、ＡＲＴ
    、ＣＡＭ、ＣＭＭ；３、ＭＡＳＴＥＲＣＡＭ軟體；４、機電整合網路系統壹套
    及安裝，其價格共三百萬元，與市價應屬相當，苟上訴人甲○○若知其中之ＭＡ
    ＳＴＥＲＣＡＭ軟體是重製之盜版，焉有以上述四種貨品共三百萬元，與市價相
    當之價格向鐳智公司購買之理﹖則上訴人甲○○辯稱不知其中之ＭＡＳＴＥＲＣ
    ＡＭ軟體係重製品，尚堪採信。另告訴代理人雖又稱：由其所提網路列印資料，
    其上明白標示：本版為教育和展示用，敬請購買正式版等字樣觀之，被告應知是
    盜版云云，然查上訴人公司是第一次改用電腦設備，此經証人即該公司員工呂文
    祥於原審及本院調查時陳明，而上訴人甲○○年近五十歲，在我國年近五十歲之
    人大部均對電腦不瞭解，此為共知之事實，且其是以共三百萬元之價格，購買上
    述四種電腦貨品使用，則其辯稱不知其中之ＭＡＳＴＥＲＣＡＭ軟體係重製品而
    予使用，亦堪採信已如前述，則告訴代理人此部分所稱亦非可採，是除尚難証明
    上訴人甲○○係「明知」外，且上訴人甲○○係該軟體使用人，其並未提供該軟
    體用以販賣或出租供他人而收費直接得利，此亦與著作權法第八十七條第五款之
    要件不符，亦難論以同法第九十三條第三款之罪責，此外復查無其他確切証据証
    明上訴人甲○○、天威齒輪造機廠股份有限公司有重製他人著作物，或明知盜版
    軟體而提供用以販賣或出租供他人而收費之犯罪情事，其犯罪即屬不能証明。
四、原審不察，遽予論科，尚有未洽，上訴人甲○○、天威齒輪造機廠股份有限公司
    上訴指摘原判決不當，為有理由，原判決自應予撤銷，並改為上訴人等無罪之判
    決，以免冤抑。
五、鐳智公司負責人及蘇武璋涉嫌販賣盜版之ＭＡＳＴＥＲＣＡＭ軟體部分（包括其
    他三種軟體及設備共三百萬元），另行移送檢察官偵辦，附此敘明。
據上論結，應依刑事訴訟法第三百六十九條第一項前段、第三百六十四條、第三百零
一條第一項，判決如主文。
本案經檢察官林應華到庭執行職務。
中    華    民    國        八十九      年      五      月     三十     日
                              臺灣高等法院高雄分院刑事第八庭
                                  審判長法官  郭雅美
                                        法官  洪兆隆
                                        法官  張盛喜
右正本證明與原本無異。
不得上訴。
                                      書記官  鄭翠芬
中    華    民    國        八十九      年      五      月    三十一    日
                                                                      Ｈ


司法院資訊處製作；財團法人民間司法改革基金會備份。
